臺灣臺中地方法院簡易民事判決
111年度中簡字第2213號
原      告  全盛理財顧問企業社

法定代理人  劉明昌  
訴訟代理人  張絖竣  
            羅時群  
被      告  蔡明雄  

            許金葉  

上列當事人間給付報酬事件，本院於民國111年11月22日言詞辯
論終結，判決如下：
    主    文
原告之訴駁回。
訴訟費用由原告負擔。
    事 實 及 理 由
一、被告等經合法通知，均未於言詞辯論期日到場，核無民事訴
    訟法第386 條所列各款情形，爰依原告之聲請，由其一造辯
    論而為判決。
二、原告主張：
    被告等於民國111年3月4日與原告間簽立「委辦貸款協議書
    」（下稱系爭協議書)，委託原告辦理貸款，其中系爭協議
    書第5條約定:「甲方（即被告等，下同）同意支付委託乙方
    （即原告，下同）辦理貸款期間所延伸之勞務暨事務費用，
    經雙方協議費用金額依貸款實際核撥總金額10%，做為勞務
    暨事務費用(辦理信用卡、現金卡亦需收費)乙方辦理貸款，
    如已核准貸款金額，不論是否已達預定的貸款金額，均須給
    付本條的事務暨勞務費，中途不願申辦亦同。」；第6條約
    定：「乙方替甲方所辦理之金融機構已核准貸款，若甲方藉
    故拖延或停辦，仍視同乙方已完成委託之業務，甲方仍應支
    付乙方勞務暨事務費。」；第8條約定：「甲方於貸款金額
    撥款時，未依約付勞務暨事務費用時，則須賠償勞務暨事務
    費三倍之懲罰性違約金。」。經原告辦理後，核准貸款金額
    新臺幣（下同）60萬元，並通知被告等，詎被告等竟向原告
    表示不願申辦了，原告既完成被告等委任處理之事務，自應
    取得雙方約定之委任報酬，經原告催告被告等給付後，未獲
    置理。為此，爰依系爭協議書第5條、第6條、第8條之規定
    向被告等請求給付勞務暨事務費用6萬元及其利息，與違約
    金18萬元等語。並聲明：㈠被告等應給付原告6萬元，及自起
    訴狀繕本送達翌日起至清償日止，按週年利率百分之5計算
    之利息。㈡被告等應給付原告18萬元。㈢訴訟費用由被告等負
    擔。㈣願供擔保，請准予宣告假執行。
三、被告等經合法通知，均未於言詞辯論期日到場，亦均未提出
    任何書狀為答辯及陳述。
四、得心證之理由：
  ㈠原告主張與被告等間簽立系爭協議書，由被告等委任原告辦
    理貸款，經原告辦理後，核准貸款金額60萬元，並通知被告
    等，因被告等嗣向原告表示不願申辦了，經原告催告被告等
    給付委任報酬後，未獲置理，遂依系爭協議書第5條、第6條
    、第8條之規定向被告等請求給付勞務暨事務費用6萬元及其
    利息，與違約金18萬元等語，有系爭協議書、原告公司總經
    理鄭煌文與被告蔡明雄Line對話紀錄（下稱系爭對話記錄）
    翻拍照片、存證信函等件影本在卷可稽（見本院卷第27-93
    頁）。惟本件原告請求被告等應給付勞務暨事務費用6萬元
    及其利息，與違約金18萬元，是否有據，析述如下。
  ㈡按契約之成立，依民法第153 條規定，應以當事人互相表示
    意思一致始為成立，而契約成立之意思表示，乃由效果意思
    、表示意思及表示行為三個要素所構成，須此三要素兼備，
    意思表示始謂成立，表意人始應受其拘束。次按當事人主張
    有利於己之事實者，就其事實有舉證之責任，民事訴訟法第
    277 條前段定有明文，故民事訴訟如係由原告主張權利者，
    應先由原告負舉證之責，若原告先不能舉證，以證實自己主
    張之事實為真實，則被告就其抗辯事實即令不能舉證，或其
    所舉證據尚有疵累，亦應駁回原告之請求；又當事人主張有
    利於己之事實者，就其事實有舉證之責任，如不能舉證或其
    所舉證據不能證明其所主張事實之存在，則不問被告之反證
    如何均應將其訴予以駁回（最高法院17年上字第917 號判例
    、102 年度臺上字第1233號判決意旨參照）。
　㈢本件原告主張兩造間存有被告等委託原告辦理貸款之委任契
    約存在，無非係以系爭協議書、系爭對話紀錄翻拍照片等件
    影本為其主要依據（見本院卷第27-87頁）。然查：
　1.觀諸卷附系爭對話紀錄（見本院卷29-87頁）中，111年3月1
    日及111年3月2日的內容可知：
  ⑴於111年3月1日之對話內容：
　　「鄭煌文：目前有金主核准30萬，3分」、「被告蔡明雄：
    怎麼還法。謝謝鄭經理。感謝有您幫忙。這次不用了。有需
    要再麻煩您」、「鄭煌文：我還在努力，晚點回覆」、「鄭
    煌文：不是有土地，房子嗎？」、「被告蔡明雄：我媽的。
    房子是我媽的名字。」、「鄭煌文：你媽媽可以出面辦理嗎
    ？」、「被告蔡明雄：可以。」、「鄭煌文：有房子，土地
    資料嗎？」、「被告蔡明雄：但是房子土地權狀要35天，才
    會申請過。權狀在我大哥那」。
  ⑵於111年3月2日之對話內容：
　　「鄭煌文：農會貸款50萬，要借二胎60萬。這樣子嗎？」、
    「被告蔡明雄：是」、「鄭煌文：我還在努力，晚點回覆。
    」、「被告蔡明雄：感謝您。讓您麻煩了。不用了。我跟朋
    友借。（感謝圖文）」、「鄭煌文：已經送件了，等金主回
    覆。」、「被告蔡明煌：經理不用了，對您很抱歉。3分有
    點高，我一個月才6萬多，有點負擔。下次有機會再幫您介
    紹客戶。謝謝幫忙，很高興認識你」、「鄭煌文：額度，利
    息我會在喬。不用那麼快放棄。」、「被告蔡明雄：OK符號
    」、「鄭煌文：（轉貼貼文：民間案件--退件說明，客戶名
    稱：許小姐...這案件，借2胎，...退件原因：抱歉！較鄉
    下，屋齡老舊，前胎貸太滿，民間增貸，無進場空間。謝謝
    您！）。我再努力看看」、「被告蔡明雄：經理真的不用了
    。誠信感謝。（感謝圖文）。誠心感謝」、「鄭煌文：如果
    我喬30萬，2分，你可以接受嗎？」、「被告蔡明雄：經理
    要怎麼還。」、「鄭煌文：一個月利息6,000，有錢可以還
    本金。」、「被告蔡明雄：可以。好哦。」、「鄭煌文：手
    續費10%」、「被告蔡明雄：3萬」、「鄭煌文：是的。」、
    「被告蔡明雄：所以實拿27萬。」、「鄭煌文：還有代書費
    1～1.5萬（實報實銷，利息預扣3個月6,000×3＝18,000」、「
    被告蔡明雄：實拿差不多不到24萬」、「鄭煌文：利息不能
    算，等於三個月不用繳費，等第四個月再繳費。」、「被告
    蔡明雄：哇。有點麻煩。」、「鄭煌文：怎麼會麻煩。」、
    「被告蔡明雄：還要請代書。」、「鄭煌文：不動產設定要
    由代書辦理。有代書對你們也有保障。」、「被告蔡明雄：
    謝謝鄭總幫忙。還是不要好了。」、「鄭煌文：（靠牆圖文
    ）」、「被告蔡明雄：其實我跟朋友借了20萬了，請代書，
    應該要來照相，然後手續很多。」、「鄭煌文：不用照相」
    、「被告蔡明雄：我怕我媽對鄰居會不好意思」、「鄭煌文
    ：你拍照給我就好，我喬不用去看房子。」、「被告蔡明雄
    ：手續要幾天。」、「鄭煌文：正常3～5天，不過你們現在
    沒有權狀，還要再問下代書」、「被告蔡明雄：我問一下我
    媽意見。感謝鄭總那麼有耐心。非常感恩。」、「鄭煌文：
    感覺你三心二意，猶豫不決的。」、「被告蔡明雄：是覺得
    麻煩。不知道二胎麻煩。」、「鄭煌文：要借錢，還嫌麻煩
    ...？」、「被告蔡明雄：還以為很簡單。（回覆鄭煌文：
    要借錢還嫌麻煩...？）所以不用了。」、「鄭煌文：好的
    。」、「被告蔡明雄：感謝。」。
　⑶自始至此皆為被告蔡明雄與原告方面聯繫欲借款事宜，然經
    聯繫後，被告蔡明雄多次拒絕原告之提議，明確表示不用委
    託原告辦理借款事宜等語，雙方並未達成委任契約意思表示
    之合致。此外，原告於聯繫之過程中，亦知悉被告蔡明雄所
    述其母親即被告許金葉名下之房子土地，權狀均在被告蔡明
    雄之哥哥處保管，重新辦理補發需35天才會通過，且取得後
    需再由代書幫忙辦理不動產設定等情。　
　2.觀諸卷附系爭對話紀錄（見本院卷29-87頁）中，111年3月4
    日、111年3月8日、111年3月14日的內容可知：　　　
  ⑴於111年3月4日之對話內容：
　　「鄭煌文：在嗎？」、「被告蔡明雄：經理您好」、「鄭煌
    文：核准二胎60萬，利息1.3分，綁約20期，本利攤還。」
    、「被告蔡明雄：好。」、「鄭煌文：60萬，1.3分，綁約2
    0期，本利攤還。84期11781/月、96期10977/月、120期9902
    /月、144期9239/月。這是找到最好的條件了。」、「被告
    蔡明雄：但是我申請的權狀還沒下來」、「鄭煌文：何時會
    下來？」、「被告蔡明雄：星期一去辦時，說30～35天。84
    期的。」、「鄭煌文：我問一下金主該怎麼處理。」、「被
    告蔡明雄：麻煩您了」、「鄭煌文：10：30（空白全盛委託
    書電子檔）。寫好，傳真或傳賴給我。」、「被告蔡明雄：
    資料寫我的還是我媽的。」、「鄭煌文：你寫，你媽媽也簽
    名。」、「被告蔡明雄：鄭總有印了。簽好在賴您。謝啦。
    」、「鄭煌文：好的，盡快處理。」、「被告蔡明雄：好。
    11：44（語音通話1分16秒）。12：07（系爭協議書照片）
    」、「鄭煌文：12：09第五寫10%」、「被告蔡明雄：12：1
    9了解。等等再用。我哥在旁邊。13：00（系爭協議書照片
    ）13：01（拍照畫面完整的系爭協議書照片）」、「鄭煌文
    ：13：04...核准二胎60萬，利息1.3分，手續費10%，綁約2
    0期，本利攤還。」、「被告蔡明雄：好。16：30鄭總抱歉
    現在家裡吵架中。我哥拿椅子丟我...都是我媽，講太大聲.
    ..」。
  ⑵於111年3月8日之對話內容：
　　「鄭煌文：在嗎？」、「被告蔡明雄：鄭總。在。對您真的
    很抱歉。（彎腰抱歉貼圖）」、「鄭煌文：請問現在的情況
    ？」、「被告蔡明雄：我媽嘴不緊。說給我哥聽。」、「鄭
    煌文：所以..？」、「被告蔡明雄：現在吵架中。」、「鄭
    煌文：那我再等你幾天。」、「被告蔡明雄：謝謝鄭總」、
    「鄭煌文：（系爭協議書照片）我們是有簽約的，所以不辦
    理還是要付費，先告知你。」、「被告蔡明雄：要付多少」
    、「鄭煌文：60萬的10%，6萬」、「被告蔡明雄：（驚訝的
    貼圖）。」
  ⑶於111年3月14日之對話內容：
　　「鄭煌文：現在的情況？」、「被告蔡明雄：大哥不讓借。
    家庭吵架」、「鄭煌文：那就要跟你收費了。、「被告蔡明
    雄：他說讓你來嘉義收。他現金給你。」
　⑷原告於兩造111年3月2日確定不成立委任契約後，於111年3月
    4日又主動聯繫被告蔡明雄，提供較為優惠之借款條件，試
    圖獲取被告蔡明雄之委任、處理借款事宜，被告蔡明雄對於
    原告方面提供之新方案雖表示可以接受，但亦明白表示不動
    產權狀還沒有下來，需要30-35天的時間才會下來，原告方
    面亦回應表示，那就要再問金主等語（見本院卷第65頁），
    顯見至此，雙方並未達成訂立委任契約之合意，蓋金主對於
    沒有權狀或延遲取得權狀之借款方式是否同意，不得而知，
    依理原告方面不斷降低借款利率條件，則權狀於借款契約中
    所占之擔保重要性應更不言可喻，雙方對於委任借款時應具
    備之權狀等要件，既未確立明確，則難認定就契約成立之必
    要之點已為合致，堪以認定。不料，其後原告方面卻逕傳送
    空白之委辦貸款協議書予被告蔡明雄，並直接要求被告等簽
    名於其上，且指示被告等在該協議書第五點處填寫「10%」
    之字樣後回傳，雖原告方面其後有告知被告蔡明雄「核准二
    胎60萬，利息1.3分，手續費10%，綁約20期，本利攤還」等
    語（見本院卷第77頁），但被告蔡明雄係回應家裡正在吵架
    中，被哥哥以椅子丟擊，其先開車出門等語（見本院卷第77
    -81頁），並在4日後，於原告方面再次主動詢問狀況時，回
    答原告方面稱：「對您真的很抱歉」、「現在吵架中」等語
    （見本院卷第81、83頁），足見被告蔡明雄至此而言，亦尚
    未與原告方面達成委任契約之意思表示合致，此由原告方面
    知悉上情後，猶體貼向被告蔡明雄表示「那我再等你幾天」
    等語（見本院卷第83頁），即可知悉原告對於委任辦理借款
    一事，雙方實未達成確切具體之共識，應有所認知，否則雙
    方倘已成立原告所指之委任辦理借款契約，原告何需主動稱
    要再等待被告蔡明雄幾天等語？又何需於111年3月4日被告
    蔡明雄回傳系爭協議書後之111年3月8日、111年3月14日，
    一再繼續追問被告蔡明雄現在狀況為何？再者，111年3月14
    日原告方面雖表示要向被告蔡明雄收款，然被告蔡明雄係回
    應「被告之大哥要原告方面去嘉義收現金」等語（見本院卷
    第87頁），並非被告蔡明雄本人要付款予原告，益徵被告蔡
    明雄自始均未同意系爭協議書之內容，亦未同意給付款項予
    原告甚明。　　
  ㈣原告另主張：其雖未與被告許金葉洽談，但被告許金葉與蔡
    明雄都有簽立系爭協議書，同意原告代為辦理貸款事宜，原
    告經理鄭煌文有告訴被告蔡明雄相關的協議書填寫的注意事
    項以及法律效果，只是都是用電話聯繫，沒有錄音，有給予
    7天之審閱期等語（見本院卷第126頁）。然觀諸系爭對話紀
    錄內容，除原告方面曾指示被告蔡明雄填寫第5點為「10%」
    外，並無任何原告方面曾告知被告蔡明雄系爭協議書內容之
    證明；依原告傳送空白版本之時間與被告蔡明雄簽好回傳之
    時間均在同一天內審之，亦無法認定原告已給予被告等7日
    之審閱期間。雖111年3月4日上午11時44分許，鄭煌文與被
    告蔡明雄曾經通話1分16秒（見本院卷第69頁），然該通話
    內容為何實難認定；且依系爭協議書所載之內容長度細節觀
    之，衡情原告方面亦無法於1分16秒通話時間內對被告蔡明
    雄完成詳細之說明與解釋，更遑論對於被告許金葉未曾為任
    何之接洽或說明，是原告主張經理鄭煌文確已告知被告蔡明
    雄相關之系爭協議書填寫注意事項以及法律效果，且給予被
    告蔡明雄超過7天之審閱期等語，並不可採。此外，依111年
    3月8日系爭對話紀錄內容：「鄭煌文：...不辦理還是要付
    費，先告知你。」、「被告蔡明雄：要付多少。」、「鄭煌
    文：60萬的10%，6萬」、「被告蔡明雄：（驚訝的貼圖）。
    」（見本院卷第85頁）亦可徵，被告蔡明雄對於「不辦理還
    是要付費」一節，感到甚為訝異，其於111年3月8日之前並
    不知情，原告方面確實並未於此之前告知被告蔡明雄系爭協
    議書內容，被告蔡明雄亦未在瞭解契約內容後，與原告達成
    意思表思之合致至明。況原告經理鄭煌文111年3月8日時係
    稱：「先告知你」，而非「已經告訴過你」等語（見本院卷
    第85頁），益加得認被告等雖於111年3月4日有經原告指示
    、有於系爭協議書上簽名之行為，然並未被原告方面告知「
    不辦理還是要付費」之相關契約內容，實質上被告等對於該
    等文字之記載，既未知悉，當亦無從認定於111年3月4日時
    已與原告達成合意甚顯。
  ㈤復依系爭協議書第5條、第6條之文字內容所示（見本院卷第2
    7頁），「甲方同意支付委託乙方辦理貸款期間所延伸之勞
    務暨事務費用，經雙方協議費用金額依『貸款實際核撥總金
    額』10%，做為勞務暨事務費用(辦理信用卡、現金卡亦需收
    費)乙方辦理貸款，如已核准貸款金額，不論是否已達預定
    的貸款金額，均須給付本條的事務暨勞務費，中途不願申辦
    亦同。」；第6條約定：「乙方替甲方所辦理之『金融機構已
    核准貸款』，若甲方藉故拖延或停辦，仍視同乙方已完成委
    託之業務，甲方仍應支付乙方勞務暨事務費。」，原告若欲
    依系爭協議書第5條、第6條而為請求，其所得請求之金額，
    應以「貸款實際核撥總金額」去計算10%，而本件「貸款實
    際核撥總金額」仍屬未明，蓋被告等尚未收到任何實際核撥
    之款項，難認原告得遽依前開系爭協議書第5條、第6條，而
    為聲明所指明確金額之請求。原告既無法於貸款「實際」核
    撥前，去計算10%之勞務暨事務費用為何，則其於同時，另
    依系爭協議書第8條約定：「甲方於貸款金額撥款時，未依
    約付勞務暨事務費用時，則須賠償勞務暨事務費三倍之懲罰
    性違約金。」（見本院卷第27頁），進而請求勞務暨事務費
    3倍之懲罰性違約金，亦稍嫌速斷，並無理由。
五、綜上，依原告所提系爭對話記錄之前後文觀之，尚難認兩造
    就系爭協議書之成立達成意思表示合致，兩造尚未成立委任
    貸款契約，洵堪認定，原告依據契約之法律關係，請求被告
    等給付服務報酬、利息及違約金，均非有據，應予駁回。
六、本件判決事證已明，原告其餘之主張，核與判決結果無影響
    ，爰不另一一論述。
七、訴訟費用負擔之依據：民事訴訟法第78條。　　
中　　華　　民　　國　　111 　年　　12　　月　　15　　日
                  臺灣臺中地方法院臺中簡易庭
                                  法　官　林秉暉
以上為正本係照原本作成。
如不服本判決，應於送達後20日內，向本院提出上訴狀並表明上
訴理由，如於本判決宣示後送達前提起上訴者，應於判決送達後
20日內補提上訴理由書（須附繕本）。如委任律師提起上訴者，
應一併繳納上訴審裁判費。
中　　華　　民　　國　　111 　年　　12　　月　　15　　日
                                  書記官  巫惠穎